【裁判字號】    98,訴,2446
【裁判日期】    980806
【裁判案由】    毒品危害防制條例
【裁判全文】
臺灣板橋地方法院刑事判決              98年度訴字第2446號
公  訴  人  臺灣板橋地方法院檢察署檢察官
被      告  甲○○
上列被告因違反毒品危害防制條例案件，經檢察官提起公訴（98
年度毒偵字第3725號），本院依簡式審判程序，判決如下：
    主  文
甲○○施用第一級毒品，累犯，處有期徒刑捌月。
    事  實
一、甲○○：(一)於民國89年間，因施用毒品案件，經臺灣臺中地
    方法院以89年度毒聲字第4829號裁定送觀察、勒戒後，認無
    繼續施用毒品傾向，於89年8 月24日執行完畢釋放出所，復
    經臺灣臺中地方法院檢察署檢察官以89年度毒偵字第5364號
    為不起訴處分確定；(二)於前開(一)所示之觀察、勒戒執行完畢
    釋放後5 年內之94年間，再犯施用毒品案件，經臺灣彰化地
    方法院以95年度易緝字第39號判決判處有期徒刑3 月確定，
    於95年10月16日易科罰金執行完畢；(三)於97年間，因三犯施
    用毒品案件，經臺灣桃園地方法院以97年度桃簡字第3082號
    判決判處有期徒刑4 月確定。詎其猶不知悔改，復基於施用
    第一級毒品海洛因、第二級毒品甲基安非他命之犯意，於98
    年3 月1 日晚間某時許，在基隆市某處，將第一級毒品海洛
    因及第二級毒品甲基安非他命一同置於吸食器上，用火燒烤
    吸聞所生煙霧之方式，同時施用第一級毒品海洛因及第二級
    毒品甲基安非他命1 次；嗣於翌日（即98年3 月2 日）19時
    40分許（起訴書誤繕為該日22時57分許），在基隆市○○街
    （起訴書誤繕為五隆街）150 號之「美樂地汽車旅館」第51
    2 號房為警查獲，且經採集其尿液送驗，始悉上情。
二、案經基隆市警察局第四分局報請臺灣基隆地方法院檢察署檢
    察官呈請臺灣高等法院檢察署檢察長核轉臺灣板橋地方法院
    檢察署檢察官偵查起訴。
    理  由
一、本案被告甲○○所犯係死刑、無期徒刑、最輕本刑為3 年以
    上有期徒刑或高等法院管轄第一審案件以外之罪，其於準備
    程序中就被訴事實為有罪之陳述，經本院告知簡式審判程序
    之旨，並聽取檢察官、被告之意見後，經合議庭裁定由受命
    法官獨任進行簡式審判程序，合先敘明。
二、上揭犯罪事實，業據被告於本院審理時坦承不諱，且被告為
    警查獲後所排放之尿液，經採樣送請臺灣尖端先進生技醫藥
    股份有限公司，先以EIA 酵素免疫分析法初步檢驗，再以GC
    /MS 氣相層析質譜儀法確認檢驗，均呈鴉片類（嗎啡）及甲
    基安非他命陽性反應之情，有該公司98年3 月11日濫用藥物
    檢驗報告1 紙在卷足參（見臺灣基隆地方法院檢察署98年度
    毒偵字第879 號偵查卷第12頁），足認被告自白與事實相符
    ，堪以採信。
三、按施用第一、二級毒品為犯罪行為，毒品危害防制條例第10
    條定有處罰明文。故施用第一、二級毒品者，依前揭規定本
    應科以刑罰。惟基於刑事政策，對合於一定條件之施用者，
    則依同條例第20條、第23條之規定，施以觀察、勒戒及強制
    戒治之保安處分。又毒品危害防制條例於92年7 月9 日修正
    公布，自93年1 月9 日施行，其中第20條、第23條將施用毒
    品之刑事處遇程序，區分為「初犯」及「五年內再犯」、「
    五年後再犯」。依其立法理由之說明：「初犯」，經觀察、
    勒戒或強制戒治後，應為不起訴處分或不付審理之裁定；經
    觀察、勒戒或強制戒治執行完畢釋放後，「五年內再犯」者
    ，因其再犯率甚高，原實施之觀察、勒戒及強制戒治既已無
    法收其實效，爰依法追訴或裁定交付審理。至於經觀察、勒
    戒或強制戒治執行完畢釋放後，「五年後再犯」者，前所實
    施之觀察、勒戒或強制戒治已足以遮斷其施用毒品之毒癮，
    為期自新及協助其斷除毒癮，仍適用「初犯」規定，先經觀
    察、勒戒或強制戒治之程序。從而依修正後之規定，僅限於
    「初犯」及「五年後再犯」二種情形，始應先經觀察、勒戒
    或強制戒治程序。倘被告於五年內已再犯，經依法追訴處罰
    ，縱其第三次（或第三次以上）再度施用毒品之時間，在初
    犯經觀察、勒戒或強制戒治執行完畢釋放五年以後，已不合
    於「五年後再犯」之規定，且因已於「五年內再犯」，顯見
    其再犯率甚高，原實施觀察、勒戒或強制戒治，已無法收其
    實效，即應依該條例第十條處罰。至於第三次（或第三次以
    上）施用毒品之時間，是否宜有期間限制？以多久為適宜？
    則分屬刑事政策、專門醫學之範圍，非審判機關所能決定，
    有待循立法途徑解決（最高法院97年第5 次刑事庭會議決定
    要旨可參）。查被告有如事實一之(一)、(二)所示之觀察、勒戒
    執行完畢及於該觀察、勒戒執行完畢5 年內再犯施用毒品犯
    行，經法院判處罪刑確定等情，有臺灣高等法院被告前案紀
    錄表在卷可稽，被告既曾於觀察、勒戒執行完畢釋放後「5
    年內再犯」施用毒品犯行，且經法院判處罪刑確定，又四犯
    本案施用第一、二級毒品之犯行，自非屬毒品危害防制條第
    20條第3 項所定「5 年後再犯」之情形。是被告於5 年後四
    犯本案施用第一、二級毒品之罪，事證明確，應依法論科。
四、查海洛因、甲基安非他命係毒品危害防制條例第2 條第2 項
    第1 款、第2 款所稱之第一、二級毒品。核被告施用第一級
    毒品海洛因、第二級毒品甲基安非他命之行為，係犯同條例
    第10條第1 項之施用第一級毒品罪及同條第2 項之施用第二
    級毒品罪。被告施用第一、二級毒品前後，分別持有第一、
    二級毒品之低度行為，皆為施用之高度行為所吸收，均不另
    論罪。又被告係將第一級毒品海洛因及第二級毒品甲基安非
    他命一同置於吸食器上，用火燒烤吸聞所生煙霧之方式，同
    時施用第一級毒品海洛因及第二級毒品甲基安非他命之情，
    業據被告於本院審理時供明在卷（見本院98年7 月16日簡式
    審判筆錄第3 頁），可知被告係以一施用行為，同時施用第
    一、二級毒品，為想像競合犯，應依刑法第55條之規定，從
    一重之施用第一級毒品罪處斷。檢察官雖認被告係分別施用
    第一、二級毒品，然此為被告所否認，且本院遍查卷內事證
    ，並無證據足以證明上開分別施用之情，揆諸「罪證有疑，
    利歸被告」之證據法則，自無從認定被告係分別施用第一、
    二級毒品之情，是檢察官認上開二罪應分論併罰部分，尚有
    誤會。又被告有如事實一之(二)所示之犯罪科刑及執行情形，
    有臺灣高等法院被告前案紀錄表在卷可稽，其於上開有期徒
    刑執行完畢後5 年內，故意再犯本案有期徒刑以上之罪，為
    累犯，應依刑法第47條第1 項之規定，加重其刑。爰審酌被
    告前因施用毒品，獲得不起訴處分之寬典，並經法院判處罪
    刑，仍無法戒絕毒癮，再次漠視法令禁制而犯本罪，惟其施
    用毒品所生危害，實以自戕身心健康為主，對於他人生命、
    身體、財產等法益，尚無明顯而重大之實害，兼衡其犯罪後
    坦承犯行，已知悔悟等一切情狀，量處如主文所示之刑，以
    示懲儆。
據上論斷，應依刑事訴訟法273 條之1 第1 項、第299 條第1 項
前段，毒品危害防制條例第10條第1 項、第2 項，刑法第11條前
段、第55條、第47條第1 項，判決如主文。
本案經檢察官郭季青到庭執行職務。
中    華    民    國    98    年     8    月     6    日
                  刑事第十六庭  法  官  鄧雅心
以上正本證明與原本無異。
如不服本判決應於收受判決後10日內向本院提出上訴書狀，並應
敘述具體理由。其未敘述上訴理由者，應於上訴期間屆滿後20日
內向本院補提理由書（均須按他造當事人之人數附繕本）「切勿
逕送上級法院」。
                                書記官  王小芬
中    華    民    國    98    年     8    月     6    日
附錄本案論罪科刑法條
毒品危害防制條例第十條
施用第一級毒品者，處六月以上五年以下有期徒刑。
施用第二級毒品者，處三年以下有期徒刑。


司法院資訊處製作；財團法人民間司法改革基金會備份。
